臺灣桃園地方法院民事簡易判決
110年度桃簡字第1407號
原      告  胡吳秀琴

            莊榮宗  
            莊復琦  
            莊復凱  
共      同
訴訟代理人  許書瀚律師
複代理人    簡瑋辰律師
被      告  林寶琴
            上証機械實業有限公司

法定代理人  黃文溪
共      同
訴訟代理人  魏銘炫
上列當事人間請求損害賠償事件，本院於民國111年4月28日言詞
辯論終結，判決如下：
　　主    文
被告應連帶給付原告胡吳秀琴新臺幣壹佰陸拾參萬柒仟伍佰肆拾
柒元，及自民國一一０年十二月十六日起至清償日止，按週年利
率百分之五計算之利息。
被告應連帶給付原告莊榮宗新臺幣貳佰伍拾萬伍仟玖佰零壹元，
及自民國一一０年十二月十六日起至清償日止，按週年利率百分
之五計算之利息。
被告應連帶給付原告莊復琦新臺幣壹佰肆拾柒萬零捌拾玖元，及
自民國一一０年十二月十六日起至清償日止，按週年利率百分之
五計算之利息。
被告應連帶給付原告莊復凱新臺幣壹佰參拾萬元，及自民國一一
０年十二月十六日起至清償日止，按週年利率百分之五計算之利
息。
原告其餘之訴駁回。
訴訟費用（除減縮部分外）由被告連帶負擔百分之七十五，由原
告胡吳秀琴負擔百分之八，原告莊榮宗負擔百分之十三，原告莊
復琦負擔百分之二，餘由原告莊復凱負擔。
本判決第一至四項得假執行。
    事實及理由
壹、程序方面：
　　按簡易訴訟之訴狀送達後，原告不得將原訴變更或追加他訴
    ，但請求之基礎事實同一、擴張或減縮應受判決事項之聲明
    者，不在此限，民事訴訟法第436條第2項適用同法第255條
    第1項但書第2款、第3款定有明文。經查，原告起訴時請求
    ：「㈠被告林寶琴應給付原告胡吳秀琴新臺幣（下同）233萬
    7,547元，及自起訴狀繕本送達翌日起至清償日止，按週年
    利率5％計算之利息。㈡林寶琴應給付原告莊榮宗371萬0,401
    元，及自起訴狀繕本送達翌日起至清償日止，按週年利率5％
    計算之利息。㈢林寶琴給付原告莊復琦169萬8,329元，及自
    起訴狀繕本送達翌日起至清償日止，按週年利率5％計算之利
    息。㈣林寶琴應給付原告莊復凱150萬4,500元，及自起訴狀
    繕本送達翌日起至清償日止，按週年利率5％計算之利息。」
    （見本院卷第4頁），嗣於本院審理中追加上証機械實業有
    限公司（下稱上証公司）為被告並減縮聲明為：「㈠被告應
    連帶給付胡吳秀琴233萬7,547元，及自準備狀㈡繕本送達最
    後一位被告翌日起至清償日止，按週年利率5％計算之利息。
    ㈡被告應連帶給付莊榮宗370萬5,901元，及自準備狀㈡繕本送
    達最後一位被告翌日起至清償日止，按週年利率5％計算之利
    息。㈢被告應連帶給付莊復琦169萬3,829元，及自準備狀㈡繕
    本送達最後一位被告翌日起至清償日止，按週年利率5％計算
    之利息。㈣被告應連帶給付原告莊復凱150萬元，及自準備狀
    ㈡繕本送達最後一位被告翌日起至清償日止，按週年利率5％
    計算之利息。」（見本院卷第40頁反面、第73頁），而原告
    對林寶琴與對上証公司請求之基礎事實，均為本件車禍所生
    爭議，在社會生活上可認為具有關連性，可利用原訴訟資料
    ，無礙於對造防禦權之行使，自應准許原告追加上証公司為
    被告，至於變更後聲明㈡至㈣部分係減縮應受判決事項之聲明
    ，亦應准許。
貳、實體方面：
一、原告主張：林寶琴於民國110年8月10日上午9時40分許，駕
    駛被告上証公司所有車牌號碼0000-00號自用小客車（下稱
    肇事車輛），沿桃園市桃園區正光路與力行路口前右轉專用
    道往力行路方向行駛，在正光路右轉專用道與力行路交叉路
    口（下稱系爭路口），欲進入力行路時，未禮讓力行路直行
    車，即貿然進入力行路，適胡秀梅騎乘車牌號碼000-000號普
    通重型機車（下稱系爭機車），沿桃園市桃園區力行路外側
    車道至系爭路口，肇事車輛從後追撞胡秀梅騎乘之系爭機車
    ，致胡秀梅人車倒地，受有頭部鈍傷併顱內出血、創傷性硬
    腦膜下出血等傷害（下稱頭部傷害），送往敏盛綜合醫院（
    下稱敏盛醫院）急救，惟於同年8月11日下午4時17分許，因
    中樞神經性休克死亡。原告莊復琦為胡秀梅之次子支出胡秀
    梅醫藥費5,614元、喪葬費18萬8,215元，原告胡吳秀琴、莊
    榮宗分別為胡秀梅之母、配偶，因胡秀梅死亡分別受有扶養
    費33萬7,547元、120萬5,901元之損失，胡吳秀琴、莊榮宗
    、莊復琦、莊復凱即胡秀梅長子，均因胡秀梅死亡精神痛苦
    不已，精神慰撫金應分別為200萬元、250萬元、150萬元、1
    50萬元。從而，胡吳秀琴、莊榮宗、莊復琦、莊復凱所受損
    害合計分別為233萬7,547元、370萬5,901元、169萬3,829元
    、150萬元，林寶琴應負侵權行為損害賠償責任。上証公司
    為林寶琴之僱用人，依民法第188條第1項前段規定，應與林
    寶琴就本件侵權行為負連帶損害賠償責任等語，爰依侵權行
    為之規定，提起本件訴訟，並聲明：如變更後之聲明。。
二、被告則以：胡秀梅與有過失，而莊復琦請求喪葬費中有關胡
    吳秀琴、訴外人即胡秀梅之姐胡金蓮、胡美麗、胡金英（下
    稱胡吳秀琴等4人）住宿費2萬3,740元，非屬必要喪葬費，
    不得請求等語，資為抗辯，並聲明：原告之訴駁回。　　
三、本院之判斷：
　㈠按因故意或過失，不法侵害他人之權利者，負損害賠償責任
    。汽車、機車或其他非依軌道行駛之動力車輛，在使用中加
    損害於他人者，駕駛人應賠償因此所生之損害，民法第184
    條第1項前段、第191條之2前段分別定有明文。受僱人因執
    行職務，不法侵害他人之權利者，由僱用人與行為人連帶負
    損害賠償責任，民法第188條第1項前段定有明文。次按汽車
    行駛至交岔路口由同向二車道進入一車道，應讓直行車道之
    車輛先行，道路交通安全規則第102條第1項第3款前段定有
    明文。經查，上証公司為林寶琴之僱用人，林寶琴於上開時
    地駕駛上証公司所有肇事車輛，行經系爭路口，貿然進入力
    行路，肇事車輛左前側從後碰撞力行路直行由胡秀梅騎乘之
    系爭機車右後側，胡秀梅人車倒地，受有頭部傷害而死亡。
    另胡吳秀琴、莊榮宗、莊復凱、莊復琦分別為胡秀梅之母、
    配偶、長子、次子等情，有道路交通事故當事人登記聯單、
    現場圖、調查表㈠、報告表㈡、詢問筆錄、駕籍、車籍資料、
    敏盛醫院診斷證明書、本院勘驗筆錄、戶籍謄本、相驗屍體
    證明書及照片等證據在卷可稽（見本院卷第9至11頁、第13
    至14頁、第60至63頁、第65頁、第67至70頁、第80頁反面至
    第81頁），堪信為真實。林寶琴違反前揭應禮讓直行車之交
    通規則自有過失。又胡秀梅就林寶琴駕駛肇事車輛突然從系
    爭機車右後側追撞之行為，無注意可能性而無與有過失，被
    告抗辯胡秀梅與有過失云云（見本院卷第74頁）自不可採。
    從而，林寶琴駕駛行為確有過失，就本件事故應負全部過失
    責任，且其過失行為與原告所受損害具有相當因果關係，林
    寶琴應負侵權行為損害賠償之責。上証公司為林寶琴之僱用
    人，依民法第188條第1項前段規定，應與林寶琴就本件侵權
    行為負連帶損害賠償責任。
　㈡原告請求項目：　
　⒈按不法侵害他人致死者，對於支出醫療及增加生活上需要之
    費用或殯葬費之人，亦應負損害賠償責任。被害人對於第三
    人負有法定扶養義務者，加害人對於該第三人亦應負損害賠
    償責任。不法侵害他人致死者，被害人之父、母、子、女及
    配偶，雖非財產上之損害，亦得請求賠償相當之金額，民法
    第192條第1項、第2項、第194條定有明文。
　⒉醫療費用：　　
　　經查，莊復琦主張其因本件事故支出胡秀梅醫療費5,614元
    ，為被告所不爭執（見本院卷第73頁反面），並有敏盛醫療
    費用及信用卡收據等證據附卷可佐（見本院卷第18至19頁）
    ，堪信為真實。
　⒊喪葬費：
　　經查，莊復琦支出胡秀梅喪葬費16萬4,475元，為被告所不
    爭執（見本院卷第80頁），並有治喪禮儀服務契約、規費及
    繳納收據等證據附卷可參（見本院卷第20至21頁、第24頁）
    ，堪信為真實。至於莊復琦主張支出胡吳秀琴等4人住宿費2
    萬3,740元為喪葬費並提出電子發票（見本院卷第22至23頁
    ），然上開住宿費尚難認為喪葬及習俗所必須，不應准許。
　⒋扶養費：
　　經查，胡吳秀琴及莊榮宗主張其等分別為胡秀梅之母及配偶
    因胡秀梅死亡分別受有扶養費33萬7,547元、120萬5,901元
    之損失，為被告所不爭執（見本院卷第73頁反面），堪信為
    真實。　
　⒌精神慰撫金：
　　按精神慰撫金之多寡，應斟酌雙方之身分、地位、資力與加
    害程度，及其他各種情形核定相當之數額，該金額是否相當
    ，自應依實際加害情形與被害人所受之痛苦及雙方之身分、
    地位、經濟狀況等關係決定之。經查，原告因胡秀梅死亡精
    神上受有相當之痛苦，自得請求被告賠償精神慰撫金。參酌
    兩造身分、地位、經濟狀況（見兩造財產所得資料，本院個
    資卷）、教育程度（見戶籍資料，本院個資卷）、林寶琴過
    失情節等一切情狀，認原告請求精神慰撫金應以各130萬元
    為適當。
　⒍基上，原告上開損害金額合計分別為163萬7,547元（計算式
    ：33萬7,547+130萬=163萬7,547）、250萬5,901元（計算式
    ：120萬5,901+130萬=250萬5,901）、147萬0,089元（計算
    式：5,614+16萬4,475+130萬=147萬0,089）、130萬元。
四、按給付無確定期限者，債務人於債權人得請求給付時，經其
    催告而未為給付，自受催告時起，負遲延責任。其經債權人
    起訴而送達訴狀，或依督促程序送達支付命令，或為其他相
    類之行為者，與催告有同一之效力。又遲延之債務，以支付
    金錢為標的者，債權人得請求依法定利率計算之遲延利息。
    但約定利率較高者，仍從其約定利率，而應付利息之債務，
    其利率未經約定，亦無法律可據者，週年利率為5％，民法第
    229條第2項、第233條第1項、第203條分別定有明文。經查
    ，上開侵權行為債務為金錢債務，然無確定期限，亦無約定
    之利率，被告應自受催告時起，負遲延責任，給付週年利率
    5％遲延利息，而準備狀㈡繕本分別於110年12月10日、15日送
    達上証公司及林寶琴，有本院送達證書及回執在卷可稽（見
    本院卷第54頁、第77至78頁），原告請求自準備狀㈡繕本送
    達最後一位被告翌日即110年12月16日起至清償日止，按週
    年利率5％計算之遲延利息，自有理由。
五、綜上所述，原告依侵權行為之法律關係，請求㈠被告應連帶
    給付胡吳秀琴163萬7,547元，及自110年12月16日起至清償
    日止，按週年利率5％計算之利息。㈡被告應連帶給付莊榮宗2
    50萬5,901元，及自110年12月16日起至清償日止，按週年利
    率5％計算之利息。㈢被告應連帶給付莊復琦147萬0,089元，
    及自110年12月16日起至清償日止，按週年利率5％計算之利
    息。㈣被告應連帶給付原告莊復凱130萬元，及自110年12月1
    6日起至清償日止，按週年利率5％計算之利息，為有理由，
    應予准許，逾此部分，則無理由，應予駁回。
六、本件原告勝訴部分，係依民事訴訟法第427條規定適用簡易
    程序所為被告敗訴之判決，依同法第389條第1項第3款之規
    定，應依職權宣告假執行。
七、本件事證已臻明確，兩造其餘攻擊、防禦方法及證據資料，
    經本院審酌後，認對於判決結果不生影響，爰不一一論述。
八、訴訟費用負擔之依據：民事訴訟法第79條、第85條第1項。
中　　華　　民　　國　　111 　年　　5 　　月　　27　　日
                  桃園簡易庭  法  官  張明宏
以上為正本係照原本作成。
如不服本判決，應於送達後20日內，向本院提出上訴狀並表明上
訴理由，如於本判決宣示後送達前提起上訴者，應於判決送達後
20日內補提上訴理由書（須附繕本）。
如委任律師提起上訴者，應一併繳納上訴審裁判費。   
中　　華　　民　　國　　111 　年　　5 　　月　　27　　日
                              書記官  石曉芸